【裁判字號】    97,交聲,510
【裁判日期】    970429
【裁判案由】    聲明異議
【裁判全文】
臺灣高雄地方法院交通事件裁定         97年度交聲字第510號
原處分機關  高雄市政府交通局
法定代理人  甲○○
異  議  人  上勤車業有限公司
                    營利事業統.
法定代理人  乙○○
上列異議人因聲明異議案件，對於高雄市政府交通局於中華民國
97年2 月12日所為之處分（原處分案號：高市交裁字第32B-0000
0000號 ），聲明異議，本院裁定如下：
    主  文
原處分撤銷。
上勤車業有限公司不罰。
    理  由
一、原處分機關略以：異議人即受處分人上勤車業有限公司所有
    之車牌號碼ZW-0453 號自用一般小客貨車，經駕駛人即異議
    人之法定代理人乙○○於民國95年7 月4 日上午8 時10分許
    ，在中華路與建國路口，因前方車牌業於95年3 月31日報警
    遺失迄未申領補發，未懸掛車牌而仍行駛，經高雄市政府警
    察局交通警察大隊第一分隊員警舉發，因依道路交通管理處
    罰條例（下稱本條例）第12條第1 項第7 款、第2 項規定，
    處異議人罰鍰新臺幣（下同）10800 元等語。
二、聲明異議意旨略以：異議人法定代理人乙○○當日原本有看
    到車牌，惟於駕駛當中前方車牌不慎掉落；又因時值愛妻過
    世不久，心情不穩定，才延誤應到案日期致遭加倍罰鍰，爰
    請求減輕處罰等語。
三、按法院受理交通事件，準用刑事訴訟法之規定，道路交通管
    理處罰條例第89條前段定有明文。次按刑事訴訟法第154 條
    第2 項、第301 條第1 項分別明定犯罪事實應依證據認定之
    ，無證據不得認定犯罪事實，又不能證明被告犯罪者，法院
    應諭知無罪之判決。再按認定犯罪事實所憑之證據，雖不以
    直接證據為限，間接證據亦包括在內，然而無論直接或間接
    證據，其為訴訟上之證明，須於通常一般之人均不致有所懷
    疑，而得確信其為真實之程度者，始得據為有罪之認定，倘
    其證明尚未達到此一程度，而有合理之懷疑存在以致事實審
    法院無從取得有罪之確信時，即應由法院為諭知被告無罪之
    判決，最高法院76年臺上字第4986號判例可資參照。故法院
    於審理違反道路交通管理處罰條例案件時，如於調查相關證
    據後，就原處分機關所認定之行為人違規事實仍有合理之懷
    疑，而無法確信行為人確有該當於道路交通管理處罰條例各
    該處罰條文之構成要件事實時，即應援引適用刑事訴訟上「
    倘有懷疑，則從被告之利益作解釋」之證據法則，為有利受
    處分人之認定。又按違反行政法上義務之處罰，以行為時之
    法律或自治條例有明文規定者為限，行政罰法第4 條亦定有
    明文，是若行為人之行為縱有不當，但非法律上所明文規定
    應予處罰者，即不得加以處罰。
四、又本條例第12條第1 項第1 款明定：「未領用牌照行駛。」
    ，同條項第7 款：「汽車已領有號牌而未懸掛。」，同條項
    第8 款：「牌照業經繳銷、報停、吊銷、註銷，無牌照仍行
    駛。」及同條項第10款所定：「號牌遺失不報請公路主管機
    關補發，經舉發後仍不辦理而行駛。」者，分別處汽車所有
    人3600元以上10800 元以下罰鍰，並禁止其行駛。依其立法
    體例，對於同樣未懸掛車牌之情形，區別未領牌照、已領有
    號牌、業經繳銷等，及號牌遺失而不懸掛之不同情形分別加
    以規定以觀，立法者係有意區別在同樣未懸掛車牌時之不同
    狀況，若無同條項第1 款、第8 款、第10款等具體規定之情
    形者，即應適用同條項第7 款之抽象規定，否則，法條只需
    概括規定：「未懸掛號牌。」而一體適用即可，無須區別各
    種不同狀況；再者，前開各款之處罰輕重並無不同，如認已
    領號牌但遺失而尚未補發，其第一次遭舉發時，應適用本條
    例第12條第1 項第7 款之情形，則第一次舉發後仍行駛再經
    舉發時，仍為相同之處罰，似有輕重失衡之疑慮；況且，如
    行為人在車牌遺失尚未補發前第一次遭舉發時，若得依前開
    第7 款之情形處罰，則同條第2 項復規定違反第7 款規定時
    ，其牌照吊銷之，則其若再因未懸掛車牌再經舉發，則屬同
    條項第8 款之違規，亦即，同條項第10款之情形，永無適用
    之機會，亦非立法之本旨。從而，在號牌遺失而未懸掛車牌
    之情形，解釋上並不包含在第7 款「已領有號牌而未懸掛」
    之規定內，而不得依據該款加以處罰。是行為人如有車牌遺
    失而未懸掛車牌之情形，於向主管機關補發前，須經舉發後
    ，仍不辦理補發而繼續行駛者，始得依本條例第12條第1 項
    第10款加以處罰；如係車牌遺失而未懸掛，其為第一次經警
    舉發者，因本條例並無處罰之規定，尚不得遽以處罰，亦非
    屬已領有號牌而未懸掛之情形。
五、原處分意旨認本件異議人於上開時、地，有「領有號牌未懸
    掛」之違規行為，無非係以卷附之高雄市政府警察局高市警
    交字第B00000000 號舉發違反道路交通管理事件通知單所記
    載之違規內容為其主要論據。經查：
  (一)異議人法定代理人之上開未懸掛車牌之違規行為，並為警於
    前開舉發通知單上載明：「…因於95年3 月31日報車牌遺失
    ，至今未申請補發」等情，為異議人法定代理人所自承，復
    有高雄市政府交通局違反道路交通管理事件裁決書（高市交
    裁字第32B-00000000號）、高雄市政府警察局舉發違反道路
    交通管理事件通知單、高雄市政府警察局苓雅分局97年4 月
    22日高市警苓分偵字第0970010411號函暨所檢送之高雄市政
    府警察局車輛協尋電腦輸入單、失車─唯讀案件基本資料等
    各1 份在卷可稽，堪信其為真實。足認異議人未掛車牌之原
    因，係因車牌遺失，而非已領有號牌而不予懸掛之情形，堪
    以認定。
  (二)異議人法定代理人所駕駛系爭車號ZW-0453 號汽車，於車牌
    遺失後、本件違規行為之前（即95年3 月31日起至95年7 月
    4 日止），並無其他任何為警舉發之情事，有異議人法定代
    理人於本院調查中陳明在卷，復有高雄市政府交通局97年4
    月16日高市交裁字第0970017316號函暨所附違規查詢表在卷
    足憑，堪認本件舉發係異議人於號牌遺失後，在本次舉發之
    前，未曾遭受其他舉發等情，俱屬真實。
六、綜上，異議人法定代理人於車牌遺失後，雖未報請公路主管
    機關補發而仍行駛，揆諸前揭規定及說明，尚與前揭本條例
    第12條第1 項第10款之構成要件有間，亦非屬同條例第1 項
    第7 款之情形，原處分機關援引本條例第12條第1 項第7 款
    對異議人加以裁罰，並非適法。從而，異議人法定代理人所
    辯係因行駛中不慎掉落，及其心情不穩而致延誤應到案日期
    等語，雖無理由，惟原處分既有前開違法之原因存在，已非
    適法，應由本院撤銷原處分，另為異議人不罰之諭知。
據上論斷，應依道路交通案件處理辦法第20條，裁定如主文。
中    華    民    國    97    年    4     月    29    日
                    交通法庭    法  官  呂明燕
以上正本證明與原本無異。
如不服本裁定，應於收受送達後5 日內向本院提出抗告狀。
中    華    民    國    97    年    4     月    29    日
                                書記官  陳瓊芳


司法院資訊處製作；財團法人民間司法改革基金會備份。
